最高法院刑事判決　　　　　　九十四年度台上字第五三三一號
　　上　訴　人　甲○○
　　　　　　　　　　　　號6樓.
　　　　　　　　乙○○
上列上訴人等因殺人等罪案件，不服台灣高等法院台中分院中華
民國九十四年三月三十一日第二審更審判決（九十三年度重上更
(三)字第二二二號，起訴案號：台灣台中地方法院檢察署七十八年
度偵字第八五四一號、七十八年度偵續字第六二號），提起上訴
，本院判決如下：
    主  文
原判決撤銷，發回台灣高等法院台中分院。
    理  由
本件原判決認定(一)、上訴人甲○○於民國七十八年三月四日二十
二時四十五分許，與友人張金益至台中市○○路「統一租車行」
（即原「六六九車行」）向林芳瑛承租車牌號碼000－000
0號裕隆白色飛羚小客車，準備翌日上午前往高雄參加蔡文畢之
妹蔡美雪之婚禮，承租手續辦妥後，該車即交由張金益駕駛，沿
台中市○○路、美村路，左轉五權西路，右轉五權路至五權五街
口，甲○○所經營之熱情理髮廳。同日晚間十一時四十分許，甲
○○即邀同張金益、蔡文畢、許秀華、林福明、陳文卿（甲○○
之胞弟）等人，沿五權路北上，右轉中山路行駛，至中山路與原
子街口之「名洋餐廳」飲酒，至翌日凌晨三時許，甲○○等一行
人再沿中山路，右轉仁愛街，再右轉到民族路「市內車卡拉OK」
店喝酒，其間蔡文畢、吳樹蘭於近凌晨四時許先行離去，待至同
日凌晨四時十分至三十分間飲畢，張金益駕駛上開小客車搭載甲
○○、許秀華二人，沿民族路西行欲左轉往五權路之「玲瓏萊理
髮廳」，以便張金益等待女友葉素玲下班，車行至五權路、民族
路口，因汽油耗盡無法續行，張金益乃換搭計程車，在台中市○
○路○○路口之便利商店購買塑膠袋後，再前往台中市○○路、
復興路口二十四小時營業之加油站購買汽油，甲○○、許秀華二
人則在該汽車上等候，待張金益購買汽油折返後，再將該汽車駕
駛至約二百公尺距離，於同日凌晨四時三十分左右，返至台中市
○○路接近民生路口之「玲瓏萊理髮廳」，張金益將該車交予甲
○○使用，甲○○乃駕駛上開小客車使許秀華坐於前座，沿五權
路南下右轉英才路由南往北方向行駛，欲送許秀華回大雅路六二
四號來福賓館之住處。於當日凌晨五時五分至十分左右，車行至
英才路二三０號前，因甲○○一夜飲酒精神不濟，疏未注意被害
人劉來富騎000－0000號重型機車已摔倒該處，致煞避不
及撞上劉來富身體（起訴書未載是否有撞傷，亦未起訴過失傷害
）。此時甲○○理應下車察看，並為適當之救護措施，詎甲○○
不思此圖，雖已預見繼續向前直行，將輾過倒在地上之劉來富身
體，而造成劉來富受傷死亡之結果，竟仍心存縱使輾過劉來富，
致使發生死亡之結果亦無妨之意念，駕車續行前進，又因劉來富
身材高大，該車輪未能輾過而後滑，乃再加足油門，終於輾過劉
來富之腹胸部，並拖行十餘公尺後，將劉來富棄置現場，迅即往
大雅路方向逃逸，嗣經行經該處之涂文賢及計程車司機何昆振，
先後記明該逃逸之車牌號碼000－0000號後分別向警方報
案，並將劉來富送醫急救，於同日上午六時許，劉來富因胸腹部
被輾壓致上胸部、乳部、前腋窩部、側胸部、乳下部挫傷多處合
併兩側多數肋骨骨折及內出血，季肋部、心窩部、上腹部、臍部
及下腹部挫傷合併兩側部分肋骨骨折及內出血，外傷性休克死亡
。(二)、乙○○明知張金益與甲○○等人在「市內車卡拉OK」店內
飲酒期間，並未單獨駕駛上開小客車至五權路之玲瓏萊理髮廳，
詎乙○○基於迴護甲○○，先於台灣台中地方法院檢察署七十八
年度偵字第二七四八號甲○○、張金益涉嫌過失致死案件，於七
十八年四月六日檢察官訊問時，出庭作證，於供前具結，證稱張
金益於三月五日凌晨曾至玲瓏萊理髮廳二次，一次在四時至五時
之間，係單獨駕車前來，一次為五時四十分，係開車載甲○○、
許秀華同來。於上開肇事發生時間之案情有重要關係之事項為虛
偽陳述，致台灣台中地方法院檢察署檢察官採信其上開證詞，認
定劉來富於五時五分至十分遭上開車牌號碼000－0000號
小客車撞及當時，該小客車係由張金益所駕駛，因而對張金益依
殺人罪嫌提起公訴。經台灣台中地方法院以七十八年度重訴字第
七四四號判決判處張金益殺人罪刑，經張金益上訴後，乙○○於
原審法院七十八年度上重訴字第十三號案件，七十八年九月二十
一日、七十九年六月五日審理中，為證人時供前具結，復為前開
之虛偽陳述。又張金益案件經原審法院撤銷改判罪刑，屢經本院
撤銷原判決，發回原審法院審理，乙○○又於原審法院七十九年
度上重更(一)字第六號案件之八十年一月十七日，八十年度上重更
(二)字第十號案件之八十年十二月十二日審理時，仍為同一虛偽證
稱，以致原審法院採信其等證詞。待該院以八十一年度上重更(三)
字第十三號案件，撤銷改判張金益無罪，經本院再發回更審，乙
○○再於原審法院八十三年度上重更(四)字第十三號案件之八十三
年九月六日審理，八十五年度上重更(五)字第一八號案件之八十五
年七月二十九日、八十六年四月十四日審理時，復就該重要關係
之事項，猶為上開之虛偽陳述，該案嗣經本院駁回檢察官之上訴
而為張金益無罪之判決確定等情。因而撤銷第一審關於上訴人等
部分之判決，改判論處甲○○殺人罪刑；乙○○證人，於執行審
判職務之公署審判時及於檢察官偵查時，於案情有重要關係之事
項，供前具結，而為虛偽陳述罪刑，固非無見。
惟查(一)、有罪判決書對於被告有利之證據，不採納者，應說明其
理由，刑事訴訟法第三百十條第二款定有明文。故有罪判決書對
於被告有利之證據，如不加以採納，必須說明其不予採納之理由
，否則即難謂非判決不備理由之違法。原判決以乙○○證稱：張
金益於七十八年三月五日凌晨四時至六時之間，曾先在四時至五
時之間，自行駕車前往玲瓏萊理髮廳，自行離去，再於同日上午
五時四十分許，駕車與甲○○及另一位女子抵達玲瓏萊等語，其
中關於在凌晨四時至五時間，由張金益單獨駕駛前往一節，顯屬
虛偽，以及張金益在「市內車卡拉OK」店唱歌期間，並無駕車外
出之可能，為上訴人等科刑判決之不利認定（原判決理由甲、四
，乙、一之(一)）。然原審法院於審理張金益殺人案件，曾命車行
借得與本件肇事車輛同廠牌裕隆飛羚小客車一輛，車齡與肇事車
輛相近，行駛前將油箱油全部抽光，再加入二公升汽油，該二公
升汽油共行駛二十五公里一百公尺。並依原判決所記載肇事當晚
上訴人租車交付張金益所行駛之路程，即由六六九車行出發沿健
行路－美村路－五權西路左轉－五權路右轉－五權五街口（熱情
理容中心）停車迴轉沿五權路－中山路右轉－原子街口（名洋餐
廳）沿中山路－仁愛街右轉－民族路右轉－（到市內車卡拉OK）
再沿民族路－五權路左轉－於民族路口與五權路口（即上訴人甲
○○承租車輛汽油耗盡之處）停車，其里程為五公里三百五十公
尺，尚餘（之汽油仍可行駛）十九公里七百五十公尺，有勘驗筆
錄可稽（他案影印卷第八十七至八十九頁）。另證人林芳瑛於他
案證稱：我們租車業，都只留一、二公升汽油，只夠到加油站（
他案影印卷第七十九頁正面）；於原審法院前審證稱：「（你們
租車行租車的時候，汽車內留多少汽油？）大約兩公升」，「（
是否更少？）不可能，以前車子可以抽油，我們將油抽光，再用
桶子倒入兩公升汽油」等語（原審法院重上更(二)卷第一四七頁）
。參酌裕隆汽車製造股份有限公司函復原審法院稱：據當時報載
依工業技術研究院機械工業研究所之資料所示：飛羚一‧六市區
油耗每公升為十‧五公里，定速油耗每公升為十五‧二公里，平
均油耗每公升為十二公里等情（原審卷第七十七頁）。如果非虛
，則甲○○於案發當晚所承租之裕隆飛羚小客車，由車行預留之
汽油，如僅由張金益依原判決所記載之路程行駛，其間未再駛往
他處，其汽油是否會至台中市○○路、民族路口即耗盡，即非無
疑。此因攸關乙○○前述證言是否虛偽不實及上訴人等犯罪是否
成立，自有詳予調查釐清之必要。乃原判決對於卷內上述有利於
上訴人等之證據未詳予審酌，復未說明不採之理由，自有可議。
(二)、原判決以甲○○並（若）非開車撞擊並輾壓被害人致死之人
，縱自認係該肇事車輛之租用名義人，必然要求張金益一同出面
祭拜被害人並參與和解，以示本身清白，始合情理，豈有張金益
根本不知和解之事，而由甲○○單獨央求朋友出面商談和解之理
，而為甲○○不利之認定（原判決理由甲、六）。然卷查甲○○
於原審法院上訴審即具狀辯稱：曾在電話中責怪張金益未出面到
被害人家處理車禍之事，並提出錄音帶及譯文（原審法院上訴卷
第五十九、六十三、六十四、一六七頁）。於原審仍為相同之辯
解（原審卷第一一五、一一六頁）。原判決對甲○○此部分之辯
解及所提出之證據，是否可採，未予調查說明，遽為上開論斷，
亦有未當。上訴人等分別提起上訴，指摘原判決不當，尚非全無
理由。按第三審法院應以第二審判決所確認之事實為判決基礎，
刑事訴訴法第三百九十四條第一項前段定有明文。原判決上述之
違背法令影響於事實之確定，本院無可據以為裁判，仍應將原判
決撤銷，發回原審法院更為審判。
據上論結，應依刑事訴訟法第三百九十七條、第四百零一條，判
決如主文。
中　　華　　民　　國　九十四　年　　九　　月　二十九　日
                      最高法院刑事第二庭
                          審判長法官  董　明　霈
                                法官  林　茂　雄
                                法官  張　祺　祥
                                法官  呂　永　福
                                法官  洪　佳　濱
      本件正本證明與原本無異
                                      書  記  官
中　　華　　民　　國　九十四　年　　十　　月　　五　　日
                                                     Ｙ
